臺灣臺中地方法院刑事判決
110年度交訴字第313號
公  訴  人  臺灣臺中地方檢察署檢察官
被      告  卓宸赫



上列被告因肇事逃逸等案件，經檢察官提起公訴(110年度偵字第
20997號)，被告於本院行準備程序時，對於犯罪事實為有罪之陳
述，經本院合議庭裁定由受命法官獨任適用簡式審判程序，本院
判決如下：
    主  文
卓宸赫犯過失傷害罪，處有期徒刑參月，如易科罰金，以新臺幣
壹仟元折算壹日。又犯駕駛動力交通工具發生交通事故，致人傷
害而逃逸罪，處有期徒刑陸月，如易科罰金，以新臺幣壹仟元折
算壹日。應執行有期徒刑捌月，如易科罰金，以新臺幣壹仟元折
算壹日。
    犯罪事實
一、卓宸赫於民國110年4月12日23時30分許，駕駛車號000-0000
    號租賃小客車，沿臺中市南屯區永春路內側快車道由東往西
    方向行駛，嗣於同日23時32分許，行經鄰近臺中市南屯區永
    春路與永春南路Y字路口之永春路42之65號前，欲右轉彎至
    永春路由東南往西北方向路段，本應注意汽車行駛至交岔路
    口右轉彎時，應於距交岔路口30公尺前顯示方向燈或手勢，
    換入外側車道、右轉車道或慢車道，駛至路口後再行右轉，
    又駕駛人應注意兩車並行之間隔，並隨時採取必要之安全措
    施，而依當時天候晴、夜間有照明，柏油路面乾燥、無缺陷
    、無障礙物，視距良好，客觀上並無不能注意之情事，竟未
    能換入外側車道並與同路段其餘車輛保持適當併行之間隔，
    貿然自內側快車道右轉彎進入永春路，適有洪銘鴻騎車號00
    0-000號普通重型機車沿臺中市南屯區永春路外車道由東往
    西方向直行至前揭Y字路口，見狀閃避不及，卓宸赫所駕駛
    車輛右側車身與洪銘鴻所騎機車左側車身不慎發生碰撞，洪
    銘鴻因而人車倒地，且受有左側髖部挫傷、左側手肘擦傷、
    左側踝部擦傷、下背和骨盆挫傷及左側膝部挫傷等傷害。詎
    卓宸赫肇事致洪銘鴻受傷後，竟未採取救護或其他必要措施
    ，竟基於肇事致人受傷逃逸之犯意，未協助洪銘鴻就醫，亦
    未留下聯絡方式，逕自駕駛該車離開現場而逃逸。嗣經警據
    報到場處理，始悉上情。
二、案經洪銘鴻訴由臺中市政府警察局第四分局報告臺灣臺中地
    方檢察署檢察官偵查起訴。
    理    由
壹、程序部分：
    按本案被告卓宸赫所犯均為死刑、無期徒刑、最輕本刑為3
    年以上有期徒刑之罪或高等法院管轄第一審案件以外之罪，
    其於準備程序就前揭被訴事實為有罪之陳述，經本院告知簡
    式審判程序之旨，並聽取被告與公訴人之意見後，認無不得
    或不宜改依簡式審判程序進行之情形，爰依刑事訴訟法第27
    3條之1第1項規定，裁定本件進行簡式審判程序，且據同法
    第273條之2之規定，簡式審判之證據調查亦無同法第159條
    第1項規定之適用，是下列所採用之證據，均不受傳聞證據
    證據能力之限制，均有證據能力。
貳、實體部分：
一、認定犯罪事實根據之證據及理由：
  ㈠上揭犯罪事實，業據被告於本院訊問、準備程序及審理時均
    坦承不諱(見本院卷第134、143、153頁)，核與證人即告訴
    人洪銘鴻於警詢及偵訊時證述相符【見臺灣臺中地方檢察署
    110年度偵字第20997號偵查卷宗(下稱偵卷)第31-34、101-1
    02頁】，且有職務報告、中山醫學大學附設醫院診斷證明書
    、臺中市政府警察局道路交通事故初步分析研判表、道路交
    通事故現場圖、道路交通事故調查報告表㈠㈡各1紙、現場照
    片7張、車損照片15張、臺中市政府局交通事故補充資料表
    、臺中市○○○○○道路○○○○○○○○○○○○○○○○○○○○○○路○○○○○○○號查
    詢汽車駕駛人各1紙、臺中市交通大隊第四分隊110報案紀錄
    單2紙、路口監視器錄影畫面翻拍照片4張在卷可稽【見偵卷
    第23、35、37、39、41-43、47-53、53-67、71、75、77、8
    1、83-85頁、臺灣臺中地方檢察署110年度核交字第1837號
    偵查卷宗(下稱核交卷)第9-11頁】，足認被告之自白與事實
    相符，堪以採認。
  ㈡按汽車行駛至交岔路口，右轉彎時，應距交岔路口三十公尺
    前顯示方向燈或手勢，換入外側車道、右轉車道或慢車道，
    駛至路口後再行右轉。但由慢車道右轉彎時應於距交岔路口
    三十至六十公尺處，換入慢車道。又汽車行駛時，駕駛人應
    注意車前狀況及兩車並行之間隔，並隨時採取必要之安全措
    施，道路交通安全規則第102條第1項第4款、第94條第3項前
    段分別定有明文。本案被告既曾考取普通小型車之駕駛執照
    ，此有公路監理電子閘門證號查詢汽車駕駛人1紙附卷可參(
    見偵卷第81頁)，是其對於前開規定自屬明知，並應予遵守
    。經查，本案交通事故地點係在臺中市南屯區永春路與永春
    南路Y字路口之永春路42之65號前，此有道路交通事故現場
    圖、道路交通事故調查報告表㈠各1紙、現場照片7張、路口
    監視器錄影畫面翻拍照片4張在卷可稽(見偵卷第39、41、47
    -53頁、核交卷第9-11頁)；再依卷附前揭道路交通事故現場
    圖、道路交通事故調查報告表㈠、現場照片及路口監視器錄
    影畫面翻拍照片所示，可知本案交通事故發生當時天候晴、
    夜間有照片、柏油路面乾燥、無缺陷、無障礙物、視距良好
    ，客觀上並無不能注意之情事。
  ㈢被告竟於案發當時，駕車沿臺中市南屯區永春路內側快車道
    由東往西方向行駛，駛至鄰近臺中市南屯區永春路與永春南
    路Y字路口之永春路42之65號前，未注意同路段尚有告訴人
    洪銘鴻騎機車沿外車道同向直行至前揭Y字路口，逕行駕車
    自內側快車道右轉彎，致被告所駕駛車輛右側車身與告訴人
    所騎機車左側車身發生碰撞，自有違反道路交通安全規則第
    102條第1項第4款、第94條第3項前段之規定，而有過失，且
    依臺中市政府警察局道路交通事故初步分析研判結果，研判
    本案被告駕車右轉彎未依規定為可能之肇事原因，此有臺中
    市政府警察局道路交通事故初步分析研判表1紙附卷供參(見
    偵卷第37頁)，亦同此見解，益徵被告上揭駕駛行為確有過
    失。再告訴人因上開交通事故經送往中山醫學大學附設醫院
    急診救治，確實受有左側髖部挫傷、左側手肘擦傷、左側踝
    部擦傷、下背和骨盆挫傷及左側膝部挫傷等傷害，此有中山
    醫學大學附設醫院診斷證明書1紙附卷可參(見偵卷第35頁)
    。是被告過失行為與告訴人之傷害結果間，具有相當因果關
    係，亦可認定。
　㈣綜上所述，被告之自白有相當證據相佐且與事實相符，本案
    事證明確，被告前揭犯行均堪認定，應予依法論科。
二、論罪科刑：
  ㈠按行為後法律有變更者，適用行為時之法律，但行為後之法
    律有利於行為人者，適用最有利於行為人之法律，刑法第2
    條第1項定有明文。查本案被告行為後，刑法第185條之4規
    定，業於110年5月28日公布修正，於同年5月30日生效施行
    。修正前刑法第185條之4規定：「駕駛動力交通工具肇事，
    致人死傷而逃逸者，處1年以上7年以下有期徒刑。」；修正
    後則規定：「駕駛動力交通工具發生交通事故，致人傷害而
    逃逸者，處6月以上5年以下有期徒刑；致人於死或重傷而逃
    逸者，處1年以上7年以下有期徒刑。犯前項之罪，駕駛人於
    發生交通事故致人死傷係無過失者，減輕或免除其刑。」。
    經比較修正前後之法律，新法依被害人所受傷勢之輕重，科
    以不同法定刑度，其中致人傷害而逃逸之法定刑，修正後刑
    法第185條之4第1項前段規定之法定刑為「6月以上5年以下
    有期徒刑」，顯較被告行為時刑法第185條之4規定之法定刑
    「1年以上7年以下有期徒刑」較有利於被告，爰依刑法第2
    條第1項但書之規定，適用修正後刑法第185條之4第1項前段
    之規定處斷。
  ㈡核被告卓宸赫所為，係犯刑法第284條前段之過失傷害罪與修
    正後刑法第185條之4第1項前段之駕駛動力交通工具發生交
    通事故，致人傷害而逃逸罪。
  ㈢被告所犯前揭1次過失傷害與1次駕駛動力交通工具發生交通
    事故，致人傷害而逃逸等罪間，故意及過失行為互殊，且侵
    害法益不同，應予分論併罰。
  ㈣爰以行為人之責任為基礎，審酌被告駕車上路，竟未遵守交
    通規則，擅為右轉彎且未與同路段其他車輛保持適當距離，
    肇致本案碰撞事故發生，造成告訴人受有上開傷勢，徒增身
    體不適及生活不便，被告行為確有過失，又被告無視本案告
    訴人受傷之事實，逕自駕車逃逸，置被害人安危於不顧，所
    為於法有違，惟考量被告犯後坦承犯行，已見悔意，然未能
    與告訴人達成和解，兼衡被告過去曾有施用毒品、竊盜等前
    科，有臺灣高等法院被告前案紀錄表1份在卷供參(見本院卷
    第15-21頁，本案未構成累犯)，素行不良，暨其高中肄業學
    歷、職業為工及家境勉持之生活狀況，業據被告陳明在卷(
    見本院卷第153頁)等一切情狀，分別量處如主文所示之刑，
    併均諭知易科罰金之折算標準；另酌以被告所犯過失傷害與
    駕駛動力交通工具發生交通事故，致人傷害而逃逸等罪間之
    整體犯罪關係，係於同一駕車行為期間肇事，侵害之法益迥
    異，並考量行為人復歸社會可能性，併定其應執行刑，且諭
    知易科罰金之折算標準，以資懲儆。
據上論斷，應依刑事訴訟法第273條之1第1項、第299條第1項前
段，刑法第2條第1項後段、第185條之4第1項前段(修正後)、第2
84條前段、第51條第5款、第41條第1項前段、第8項，刑法施行
法第1條之1第1項，判決如主文。
本案經檢察官陳旻源提起公訴，檢察官朱介斌到庭執行職務。
中　　華　　民　　國　 111　　年　　4 　　月　　27　　日
　　　　　　　　　刑事第十五庭  法　官　湯有朋
以上正本證明與原本無異。
如不服本判決應於收受送達後20日內向本院提出上訴書狀，並應
敘述具體理由；其未敘述上訴之理由者，應於上訴期間屆滿後20
日內向本院補提理由書（均須按他造當事人之人數附繕本）「切
勿逕送上級法院」。
告訴人或被害人如不服判決，應備理由具狀向檢察官請求上訴，
上訴期間之計算，以檢察官收受判決正本之日起算。
                        　　　　書記官　黃美雲
中　　華　　民　　國　　111 　年　　4 　　月　　27　　日
附錄本案論罪科刑法條：
(修正後)刑法第185條之4第1項
駕駛動力交通工具發生交通事故，致人傷害而逃逸者，處6月以
上5年以下有期徒刑；致人於死或重傷而逃逸者，處1年以上7年
以下有期徒刑。
刑法第284條
因過失傷害人者，處1年以下有期徒刑、拘役或10萬元以下罰金
；致重傷者，處3年以下有期徒刑、拘役或30萬元以下罰金。